臺灣雲林地方法院刑事判決
109年度易字第634號
公  訴  人  臺灣雲林地方檢察署檢察官
被      告  林威伸





上列被告因違反毒品危害防制條例案件，經檢察官提起公訴（10
9年度偵字第4451號），被告於準備程序就被訴事實為有罪之陳
述，經告知簡式審判程序意旨，並聽取公訴人及被告之意見後，
本院合議庭裁定由受命法官獨任行簡式審判程序，本院判決如下
：
    主  文
乙○○犯持有第四級毒品純質淨重二十公克以上罪，累犯，處有期
徒刑貳月，如易科罰金，以新臺幣壹仟元折算壹日。
扣案內含第四級毒品磷-氯苯基環戊基酮溶液壹瓶（驗餘淨重為
壹佰零肆點捌貳公克，磷-氯苯基環戊基酮驗前純質淨重約貳拾
伍點捌陸公克）沒收。 
    事  實
一、乙○○明知鄰-氯苯基環戊基酮（俗稱「黑水」、「磷酮」）
    係毒品危害防制條例第2條第2項第4款所規定之第四級毒品
    ，不得非法持有，竟基於持有第四級毒品純質淨重20公克以
    上之犯意，於民國107、108年間之不詳時間，在不詳地點、
    以不詳方式，取得內含第四級毒品鄰-氯苯基環戊基酮成分
    之溶液1瓶（驗前淨重107.79公克，驗前純質淨重約25.86公
    克）而持有之。嗣於109年1月16日下午6時11分許，乙○○在
    雲林縣○○鎮○○里○○0巷00號前因另案通緝為警逮捕，乙○○在
    上開犯行被警發覺前，即向警自首有上開犯行，並主動交付
    而扣得乙○○持有之上開含有第四級毒品鄰-氯苯基環戊基酮
    成分之溶液1瓶，始悉上情。
二、案經雲林縣警察局報告臺灣雲林地方檢察署檢察官偵查起訴
    。 
    理  由
壹、程序部分
    本案被告乙○○所犯之罪，非死刑、無期徒刑、最輕本刑為3
    年以上有期徒刑之罪，或高等法院管轄第一審之案件，被告
    於準備程序中，就前揭被訴事實為有罪之陳述，經受命法官
    告以簡式審判程序之旨，並聽取被告與公訴人之意見後，本
    院認無不得或不宜改依簡式審判程序進行之處，爰依刑事訴
    訟法第273條之1第1項、第284條之1規定，經合議庭裁定本
    案由受命法官獨任進行簡式審判程序。是本案之證據調查，
    依刑事訴訟法第273條之2規定，不受同法第159條第1項、第
    161條之2、第161條之3、第163條之1及第164條至第170條規
    定之限制，合先敘明。
貳、認定犯罪事實所憑之證據及理由
    上揭犯罪事實，業據被告迭於警偵訊、本院準備程序及審理
    時坦承不諱（警卷第7至11頁，偵卷第35至39頁，本院卷第4
    5、52、54頁），並有雲林縣警察局刑警大隊扣押筆錄、扣
    押物品目錄表各1份、現場勘查照片4張可稽（警卷第13至23
    頁）。而警方在被告上開居所扣得之黑色液體1瓶，經送請
    內政部警政署刑事警察局以氣相層析／質譜分析法、核磁共
    振分析法採樣鑑驗結果，檢出第四級毒品磷-氯苯基環戊基
    酮之成分（驗前淨重為107.79公克(純度約24%)，驗前純值
    淨重約為25.86公克，驗餘淨重104.82公克），有內政部警
    政署刑事警察局109年6月10日刑鑑字第1090011660號鑑驗書
    在卷可稽（警卷第25頁），足徵被告出於任意性之自白與事
    實相符，堪以採信。
參、論罪科刑：
  ㈠新舊法比較：查被告行為後，毒品危害防制條例第11條業於1
    09年1月15日修正公布，並自同年7月15日起施行。修正前毒
    品危害防制條例第11條第6項規定：「持有第四級毒品純質
    淨重20公克以上者，處1年以下有期徒刑，得併科新臺幣10
    萬元以下罰金。」修正後則規定：「持有第四級毒品純質淨
    重5公克以上者，處1年以下有期徒刑，得併科新臺幣10萬元
    以下罰金。」亦即該條項修正後之規定，係降低持有第四級
    毒品之重量即構成該項犯罪，顯未有利於被告，依刑法第2
    條第1項前段規定，關於被告所為前揭持有第四級毒品之犯
    行部分，自應適用被告行為時即修正前毒品危害防制條例第
    11條第6項之規定。
  ㈡核被告本件所為，係犯修正前毒品危害防制條例第11條第6項
    之持有第四級毒品純質淨重20公克以上罪。
  ㈢按司法院釋字第775號解釋解釋文及理由意旨，係指構成累犯
    者，不分情節，一律加重最低本刑，於不符合刑法第59條所
    定要件之情形下，致生行為人所受之刑罰超過其所應負擔罪
    責之個案，不符罪刑相當原則、比例原則。於此範圍內，在
    刑法第47條第1項修正前，為避免發生上述罪刑不相當的情
    形，法院就該個案應裁量是否加重最低本刑。依此，該解釋
    係指個案應量處最低法定刑、又無法適用刑法第59條規定減
    輕之情形，法院應依此解釋意旨裁量不予加重最低本刑（最
    高法院109年度台上字第296號判決、109年度台上字第518號
    判決意旨參照）。被告前因詐欺案件，經臺灣臺中地方法院
    以103年度易字第183號判決判處有期徒刑3月、2罪刑，定應
    執行有期徒刑4月確定，於104年3月2日易科罰金執行完畢等
    情，有臺灣高等法院被告前案紀錄表附卷可參，其於受徒刑
    執行完畢後，5年以內故意再犯本件有期徒刑以上之罪，依
    刑法第47條第1項之規定，為累犯，本件並無個案應量處最
    低法定刑，又無法適用刑法第59條規定減輕之情形，亦無加
    重最低法定刑有罪刑不相當之情形，應依刑法第47條第1項
    之規定加重其刑。
  ㈣另查，被告就前揭事實一所示持有第四級毒品純質淨重20公
    克以上之犯行，在其犯罪尚未被發現前，即主動向警方自首
    承認並接受本件裁判，業據警詢筆錄記載「問：你因為槍砲
    案通緝為警方逮捕時，有無為警方查扣任何違禁物？答：當
    時我被逮捕時，警方有問我有沒有什麼違禁物要向警方自首
    交付的，我說有，我就帶同警方到我住處的一樓後陽臺，主
    動提出交付一瓶『磷酮』給警方查扣。問：你自首主動提出供
    警方扣押的一瓶『磷酮』……」在卷（警卷第7、8頁），符合自
    首要件，爰就此部分，依刑法第62條前段規定，減輕其刑。
    依刑法第71條第1項規定，上開累犯加重其刑及自首減輕其
    刑，應先加而後減之。
  ㈤爰審酌被告前有違反槍砲彈藥刀械管制條例犯罪前科，有臺
    灣高等法院被告前案紀錄表可稽（本院卷第7至10頁），被
    告持有內含第四級毒品成分之黑色溶液數量為1瓶，且所持
    有之第四級毒品屬於第三級毒品愷他命之先驅原料，對於國
    人健康潛藏之危害程度非低，然其犯後於警詢、偵訊及本院
    審理中均自白不諱，暨其自述高職畢業之教育程度，已婚、
    育有2名未成年子女，入監前與配偶及2名子女同住、以駕駛
    計程車為業、月收入約新臺幣3萬5,000元、有一棟房屋、有
    房貸之家庭經濟狀況（本院卷第55至56頁）等一切情狀，量
    處如主文所示之刑，並諭知易科罰金之折算標準。
肆、沒收
    按毒品危害防制條例第18條第1項前段之規定，應予沒收銷
    燬之毒品，以經查獲之第一、二級毒品為限，毒品依其成癮
    性、濫用性及對社會危害性，共分為四級，施用或持有第三
    、四級毒品，因其可罰性較低，該條例除就持有第三、四級
    毒品純質淨重20公克以上（修正前）設有處罰規定外，未另
    設處罰之規定，然鑑於第三、四級毒品均係管制藥品，特於
    同條例第11條之1明定無正當理由，不得擅自持有，同條例
    第18條第1項後段復規定查獲之第三、四級毒品，無正當理
    由而擅自持有者，均沒入銷燬之，從而，依同條例第18條第
    1項後段應沒入銷燬之毒品，專指查獲施用或持有之第三、
    四級毒品，但不構成犯罪行為者而言，如持有第三級、第四
    級毒品純質淨重20公克以上者（修正前），既屬同條例相關
    法條明文規定處罰之犯罪行為，即非該條項應依行政程序沒
    入銷燬之範圍，而同條例對於犯持有第三級、第四級毒品純
    質淨重20公克以上罪所查獲之毒品之沒收，並無特別規定，
    但該行為既已構成犯罪，則該毒品即屬不受法律保護之違禁
    物，自應回歸刑法之適用，依刑法第38條第1項之規定沒收
    之（最高法院96年度台上字第884號、99年度台上字第338號
    判決意旨參照）。扣案內含第四級毒品鄰-氯苯基環戊基酮
    成分之溶液1瓶，其純質淨重已達20公克以上（驗前淨重107
    .79公克，驗前純質淨重約25.86公克，驗餘淨重104.82公克
    ），依上揭說明，屬違禁物，依刑法第38條第1項之規定宣
    告沒收。另鑑驗耗損之第四級毒品鄰-氯苯基環戊基酮，因
    已滅失，則不予宣告沒收，上開第四級毒品鄰-氯苯基環戊
    基酮之外瓶1個，以目前採行之鑑驗方式，瓶內仍會殘留微
    量毒品，而無法將之完全析離，應與所盛裝之第四級毒品鄰
    -氯苯基環戊基酮併予宣告沒收。
據上論斷，應依刑事訴訟法第273條之1第1項、第299條第1項前
段，毒品危害防制條例第11條第6項（修正前），刑法第2條第1
項前段、第11條前段、第47條第1項、第62條前段、第41條第1項
前段、第38條第1項，判決如主文。
本案經檢察官甲○○提起公訴，由檢察官林豐正到庭執行職務。
中　　華　　民　　國　　110 　年　　2 　　月　　19　　日
                  刑事第三庭  法  官  張恂嘉
以上正本證明與原本無異。
如不服本判決應於收受判決後20日內向本院提出上訴書狀，並應敘述具體理由；其未敘述上訴理由者，應於上訴期間屆滿後20 日內向本院補提理由書（均須按他造當事人之人數附繕本）。「切勿逕送上級法院」。　　　　　　　　　　　
                              書記官  洪青霜
中　　華　　民　　國　　110 　年　　2 　　月　　19　　日
附錄本案論罪科刑法條全文
修正前毒品危害防制條例第11條
持有第一級毒品者，處三年以下有期徒刑、拘役或新臺幣五萬元以下罰金。持有第二級毒品者，處二年以下有期徒刑、拘役或新臺幣三萬元以下罰金。持有第一級毒品純質淨重十公克以上者，處一年以上七年以下有期徒刑，得併科新臺幣一百萬元以下罰金。持有第二級毒品純質淨重二十公克以上者，處六月以上五年以下有期徒刑，得併科新臺幣七十萬元以下罰金。持有第三級毒品純質淨重二十公克以上者，處三年以下有期徒刑，得併科新臺幣三十萬元以下罰金。持有第四級毒品純質淨重二十公克以上者，處一年以下有期徒刑，得併科新臺幣十萬元以下罰金。持有專供製造或施用第一級、第二級毒品之器具者，處一年以下有期徒刑、拘役或新臺幣一萬元以下罰金。